臺灣臺中地方法院民事判決
110年度勞訴字第187號
原      告  林慧琳  
            賴卓維  
被      告  愛麗絲國際大飯店股份有限公司

法定代理人  陳輝雄  
訴訟代理人  洪永叡律師
上列當事人間請求給付資遣費等事件，本院於民國111年7月12日
言詞辯論終結，判決如下：
    主  文
一、被告應給付原告甲○○新臺幣壹拾捌萬玖仟肆佰伍拾捌元及自
    民國一百一十一年五月十八日起至清償日止，按週年利率百
    分之五計算之利息。
二、被告應給付原告乙○○新臺幣參萬柒仟陸佰玖拾壹元及自民國
    一百一十年十月二十三日起至清償日止，按週年利率百分之
    五計算之利息。
三、被告應提繳新臺幣貳佰零玖元至原告乙○○設於勞動部勞工保
    險局之勞工退休金個人專戶。
四、原告其餘之訴駁回。
五、訴訟費用由被告負擔十分之一，原告甲○○負擔十分之一，餘
    由原告乙○○負擔。
六、本判決第一項得假執行；但被告如以新臺幣壹拾捌萬玖仟肆
    佰伍拾捌元為原告甲○○預供擔保，得免為假執行。
七、本判決第二項得假執行；但被告如以新臺幣參萬柒仟陸佰玖
    拾壹元為原告乙○○預供擔保，得免為假執行。
八、本判決第三項得假執行；但被告如以新臺幣貳佰零玖元為原
    告乙○○預供擔保，得免為假執行。
    事實及理由
壹、程序方面：
    按訴狀送達後，原告不得將原訴變更或追加他訴，但請求之
    基礎事實同一者，不在此限，民事訴訟法第255條第1項第2
    款定有明文。本件原告於民國111年6月7日當庭變更聲明為
    ：一、原告甲○○部分：被告應給付甲○○新臺幣（下同）198,
    378元，及自民事補充理由㈨狀繕本送達翌日起至清償日止，
    按週年利率百分之5計算之利息。二、原告乙○○部分：㈠先位
    聲明：⒈確認乙○○與被告間僱傭關係存在。⒉被告應自110年3
    月30日起至乙○○復職之日止，按月於次月8日給付乙○○33,60
    0元，及自各期應給付日之翌日起至清償日止，按週年利率
    百分之5計算之利息。⒊被告應自110年3月30日起至乙○○復職
    之日止，按月提繳2,088元至乙○○設於勞動部勞工保險局之
    勞工退休金個人專戶（下稱勞退專戶）。㈡備位聲明：被告
    應給付乙○○40,753元，及自起訴狀繕本送達翌日起至清償日
    止，按週年利率百分之5計算之利息（見本院卷㈢第29至30頁
    ）。核其請求之基礎事實同一，揆諸前開說明，應予准許。
貳、實體方面：
一、原告主張：
　㈠甲○○部分：
　　甲○○自104年3月2日起受僱於被告，擔任人力資源部主任，
    每月工資51,700元，於109年5月14日離職後，又於109年6月
    1日復職。嗣被告於110年3月9日以勞動基準法第11條第4款
    為由終止與甲○○間之勞動契約，尚積欠甲○○資遣費160,547
    元、預告期間工資51,700元、特別休假未休工資39,652元、
    加班費5,692元、110年3月份健保費826元及激勵獎金3,000
    元，合計261,417元，扣除被告已給付之63,039元，甲○○尚
    得請求被告給付198,378元。
　㈡乙○○部分：　
　　乙○○自107年3月10日起受僱於被告，擔任客房部房務組資深
    專員，每月工資33,600元。詎被告無業務性質變更情形，卻
    於110年3月9日依勞動基準法第11條第4款規定終止與乙○○間
    之勞動契約，顯不生效力，乙○○與被告間僱傭關係仍有效存
    在，被告應按月給付薪資及提繳勞工退休金。縱認被告終止
    勞動契約合法，亦積欠乙○○資遣費53,974元、預告期間工資
    33,600元、特別休假未休工資12,320元、110年3月份健保費
    826元及激勵獎金3,000元，合計103,720元，扣除被告已給
    付之62,967元，乙○○尚得請求被告給付40,753元。
　㈢並聲明：如前述變更後聲明。
二、被告則以：被告於110年3月9日對甲○○預告於同年月19日依
    勞動基準法第11條第4款規定終止勞動契約，其復職前之工
    作年資不得併計，而被告已給付資遣費21,049元、預告期間
    工資17,233元、特別休假未休工資15,510元及加班費予甲○○
    ；又被告於110年3月9日對乙○○預告於同年月29日依勞動基
    準法第11條第2款規定終止勞動契約，其轉換為部分工時勞
    工期間不得計入工作年資，而被告亦已給付資遣費53,488元
    、預告期間工資33,600元及特別休假未休工資予乙○○。渠等
    請求被告再為給付，並負擔110年3月份健保費及發給激勵獎
    金，均無依據等語，資為抗辯，並聲明：㈠原告之訴駁回。㈡
    如受不利判決，願供擔保請准宣告免為假執行。
三、得心證之理由：
　㈠甲○○部分：
　　⒈工作年資：
　　　按定期契約屆滿後或不定期契約因故停止履行後，未滿三
      個月而訂定新約或繼續履行原約時，勞工前後工作年資，
      應合併計算，勞動基準法第10條定有明文。而此項規定，
      並未以勞工離職之原因係可歸責於雇主之事由為限，始有
      其適用（最高法院80年度台上字第295號判決意旨參照）
      。且上開條文之「因故停止履行」並無明文例示，為保障
      勞工權益，應採擴張解釋，除退休外，縱因資遣或其他離
      職事由，於未滿3個月內復職而訂立新約，或繼續履行原
      約時，亦包括在內。查甲○○在被告處任職工作時間，自10
      4年3月2日起至109年5月14日止（工作期間共5年2月13日
      ）、自109年6月1日起至110年3月19日止（工作期間共9月
      19日），且上開離職至復職間未逾3個月，上開期間自應
      合併計算，以定甲○○之工作年資。則上開年資併計為6年2
      日（5年2月13日＋9月19日＝5年11月32日，以每月30日計算
      ，換算為6年2日）。又被告於110年3月9日對甲○○預告於
      同年月19日終止勞動契約，固有違預告期間之規定（詳如
      後述），惟未依規定給予預告期間，僅須給付預告工資而
      已，非謂終止勞動契約為不合法，甲○○主張工作年資應算
      至110年4月8日，即非有據。
　　⒉資遣費：
　　  按勞工適用本條例之退休金制度者，適用本條例後之工作
      年資，於勞動契約依勞動基準法第11條、第13條但書、第
      14條及第20條或職業災害勞工保護法第23條、第24條規定
      終止時，其資遣費由雇主按其工作年資，每滿1年發給2分
      之1個月之平均工資，未滿1年者，以比例計給；最高以發
      給6個月平均工資為限，不適用勞動基準法第17條之規定
      ，勞工退休金條例第12條第1項定有明文。本件甲○○與被
      告間之勞動契約既係依勞動基準法第11條第4款規定終止
      （見本院卷㈠第309頁），甲○○自得按上開規定請求被告給
      付資遣費。經查，甲○○所提薪資單上「出缺勤扣款」之記
      載（見本院卷㈢第569至571頁），並未具體陳明請假性質
      ，無從認定是否屬勞動基準法施行細則第2條所列舉事由
      ，自應列入平均工資計算。甲○○於勞動契約終止前6個月
      之平均工資為51,165元〔計算式：（49,980＋51,127＋51,16
      2＋51,240＋51,700＋51,780）÷6＝51,165，元以下四捨五入〕
      （見本院卷㈡第569至571頁），按其工作年資計算得請求
      之資遣費為153,637元【計算式：51,165×｛6＋〔（2/30）÷1
      2〕｝×1/2＝153,637，元以下四捨五入】，扣除被告已給付
      之21,049元（見本院卷㈠第269頁），被告尚應給付132,58
      8元（計算式：153,637－21,049＝132,588）。
　　⒊預告期間工資：
　　  按「雇主依第十一條或第十三條但書規定終止勞動契約者
      ，其預告期間依左列各款之規定：一、繼續工作三個月以
      上一年未滿者，於十日前預告之。二、繼續工作一年以上
      三年未滿者，於二十日前預告之。三、繼續工作三年以上
      者，於三十日前預告之」、「雇主未依第一項規定期間預
      告而終止契約者，應給付預告期間之工資」，勞動基準法
      第16條第1項、第3項分別定有明文。查甲○○之工作年資為
      6年2日，已如前述，參諸前揭規定，被告依勞動基準法第
      11條規定終止勞動契約時，應於30日前預告，惟其僅於10
      日前預告，自應就預告期間不足部分，給付甲○○該段期間
      之工資。是甲○○依前開規定，請求被告給付20日之預告期
      間工資34,467元（計算式：51,700÷30×20＝34,467，元以
      下四捨五入），應屬有據，堪予准許。
    ⒋特別休假未休工資：
　　　按勞工之特別休假，因年度終結或契約終止而未休之日數
      ，雇主應發給工資。但年度終結未休之日數，經勞雇雙方
      協商遞延至次一年度實施者，於次一年度終結或契約終止
      仍未休之日數，雇主應發給工資；勞工依本條主張權利時
      ，雇主如認為其權利不存在，應負舉證責任，勞動基準法
      第38條第4項、第6項分別定有明文。查甲○○之工作年資為
      6年2日，已如前述，其主張尚有22日（6＋16＝22）特別休
      假未休（見本院卷㈠第115至129頁），被告未能證明甲○○
      已休畢特別休假，則甲○○得請求之特別休假未休工資為37
      ,913元（計算式：51,700÷30×22＝37,913，元以下四捨五
      入），扣除被告已給付之15,510元（見本院卷㈢第93頁）
      ，被告尚應給付22,403元（計算式：37,913－15,510＝22,4
      03）。
　　⒌加班費：
　　　被告於發放110年3月份薪資時已發給17小時補休未休工資
      ，有被告提出之工資清冊在卷可稽（見本院卷㈠第269頁）
      ，甲○○未能舉證尚有其他加班時數，被告未給付，則其所
      為之請求，自無足採。
　　⒍110年3月份健保費：
　　　按第十八條及第二十三條規定之保險費，依下列規定，按
      月繳納：一、第一類被保險人應自付之保險費，由投保單
      位負責扣、收繳，並須於次月底前，連同投保單位應負擔
      部分，一併向保險人繳納。二、第二類、第三類及第六類
      被保險人應自付之保險費，按月向其投保單位繳納，投保
      單位應於次月底前，負責彙繳保險人。三、第五類被保險
      人之保險費，由應補助保險費之中央社政主管機關，於當
      月五日前撥付保險人。四、第一類至第四類及第六類保險
      對象之保險費，應由各機關補助部分，每半年一次於一月
      底及七月底前預撥保險人，於年底時結算。前項保險費，
      應於被保險人投保當月繳納全月保險費，退保當月免繳保
      險費，全民健康保險法第30條定有明文。依上開規定意旨
      ，除勞工當月底離職，雇主應扣收其當月自付健保費外，
      如勞工非當月底離職，雇主應將已扣收之健保費退還勞工
      ，俟其辦理銜接投保時於新投保單位再繳納當月健保費。
      查甲○○於110年3月19日自被告離職，甲○○應即以適法身分
      自離職日起，在下一個投保單位銜接投保，並繳納110年3
      月份健保費。是甲○○請求被告賠償110年3月份健保費826
      元，於法無據。
    ⒎激勵獎金：
      雇主對於勞工所擔任之工作，按勞工表現之績效，允為獎
      金之給與，並非單純之勞工勞力所得，或其勞動對價而給
      付之經常性給與，而係雇主為其營利績效考量，用以激勵
      勞工達成雇主單方設定之經營目標為目的，具有勉勵、恩
      惠性質之給付，雇主自得根據雇主透過獎金給與所欲達成
      客觀合理之經濟目的，針對獎金制度，裁量設定給與評核
      之標準。查被告自承係因甲○○遭資遣而不發給激勵獎金（
      見本院卷㈡第64至65頁），衡諸被告為其經營考量，設定
      上開得領取激勵獎金之條件，非與勞動契約經濟目的達成
      間毫無關聯，自應加以尊重。是甲○○請求被告給付激勵獎
      金3,000元，即非有據。
    ⒏綜上，甲○○合計得請求金額為189,458元（計算式：132,58
      8＋34,467＋22,403＝189,458）。
　㈡乙○○部分：
　　⒈關於乙○○與被告間之僱傭關係：
　　　⑴按業務性質變更，有減少勞工之必要，又無適當工作可
        供安置時，雇主得預告勞工終止勞動契約，勞動基準法
        第11條第4款固有明文。惟查，乙○○原任職之「房務組
        」部門仍然存在（見本院卷㈠第351頁），並未裁撤或與
        其他部門合併，該部門職掌負責業務項目及產品，亦無
        變化，對此依然有業務上人力需求，故在被告資遣乙○○
        前、後時間點觀之，在組織、產品及業務工作內容應無
        結構或實質上變異，自無業務性質變更情事。縱然乙○○
        所屬部門有人力縮編情事，僅為被告基於營業決策及行
        銷產品資源配置下所為一般性人事精簡，難謂業務性質
        已經變更，故被告以勞動基準法第11條第4款業務性質
        變更為由終止與乙○○之勞動契約，於法尚有未合。
　　　⑵次按雇主虧損時，得預告勞工終止勞動契約，勞動基準
        法第11條第2款前段亦有明文。所謂虧損，係指雇主之
        營業收益不敷企業經營成本，致未能因營業而獲利，且
        虧損之狀態已持續一段期間，無其他方法可資使用，始
        可以虧損為終止勞動契約之最後手段。被告所稱有虧損
        情形，業據其提出105至109年度綜合損益表、109年6月
        1日至110年3月31日損益表、108至109年度財務報表暨
        會計師查核報告等件為證（見本院卷㈠第341至347頁，
        卷㈡第125至183、291至346頁）。由上開財務報表可知
        ，被告長期虧損，堪認被告此部分抗辯，為可採信。依
        前揭說明，被告既有長期虧損之情形，其以虧損為由，
        終止與乙○○間勞動契約，即非無據。
　　　⑶又被告原列資遣申請書上資遣乙○○之事由，僅限於勞動
        基準法第11條第4款規定之情形（見本院卷㈠第99頁），
        而不及於同條第2款前段所定「虧損」之情形，固不得
        於訴訟上為變更再加以主張溯及既往為110年3月29日資
        遣之事由，惟法無禁止被告另以「虧損」之事由，再主
        張終止勞動契約之權利，是被告嗣後以「虧損」為由終
        止兩造間之勞動契約，應予准許，但應自被告以該事由
        向乙○○為終止契約之意思表示，並以該意思表示通知達
        到乙○○時，發生效力（民法第263條、第258條、第95條
        第1項規定參照）。查被告於110年3月29日再次以離職
        證明書勾選勞動基準法第11條第2款事由，終止與乙○○
        間之勞動契約，該離職證明書於110年4月1日送達乙○○
        為終止意思表示之送達（見本院卷㈢第51頁），堪認乙○
        ○與被告間之僱傭契約，已經被告於110年4月1日合法終
        止而不存在。
　　⒉終止勞動契約前之工資：
　　  按僱用人受領勞務遲延者，受僱人無補服勞務之義務，仍
      得請求報酬，民法第487條本文定有明文。被告於110年3
      月29日終止勞動契約，並不合法，已如前述，應認被告有
      受領勞務遲延之情形，乙○○依前開規定，無補勞務之義務
      ，仍得請求被告給付薪資報酬。惟被告嗣於110年4月1日
      合法終止勞動契約，則被告給付之薪資報酬，應自110年3
      月30日計至110年4月1日止，以乙○○每月薪資33,600元計
      算，合計應付3,360元（計算式：33,600÷30×3＝3,360）。
　　⒊提繳勞工退休金：　
　　  按雇主應為適用勞退條例之勞工，按月提繳退休金，儲存
      於勞工保險局設立之勞工退休金個人專戶。雇主每月負擔
      之勞工退休金提繳率，不得低於勞工每月工資百分之6，
      勞工退休金條例第6條第1項、第14條第1項定有明文。依
      同條例第31條第1項規定，雇主未依該條例之規定按月提
      繳或足額提繳勞工退休金，致勞工受有損害者，勞工得向
      雇主請求損害賠償。該專戶內之本金及累積收益屬勞工所
      有，僅於未符合同條例第24條第1項所定請領退休金規定
      之前，不得領取。是雇主未依該條例之規定，按月提繳或
      足額提繳勞工退休金者，將減損勞工退休金專戶之本金及
      累積收益，勞工之財產受有損害，自得依該條例第31條第
      1項規定請求損害賠償；於勞工尚不得請領退休金之情形
      ，亦得請求雇主將未提繳或未足額提繳之金額繳納至其退
      休金專戶，以回復原狀（最高法院101年度台上字第1602
      號判決意旨參照）。查乙○○自110年3月30日起至110年4月
      1日止仍受僱於被告，既經本院審認如前，被告自有替乙○
      ○提繳退休金之義務，故乙○○請求被告提繳209元之退休金
      （計算式：34,800×6%÷30×3＝209，元以下四捨五入），為
      有理由。
　　⒋資遣費：
　　  按部分工時勞工其工作年資應自受僱日起算。部分工時勞
      工轉換為全時勞工，或全時勞工轉換為部分工時勞工，其
      工作年資之計算亦同，僱用部分時間工作勞工應行注意事
      項第6條第1項定有明文。查乙○○自107年3月10日起受僱於
      被告，迄至110年4月1日止，期間共計3年23日，而乙○○於
      勞動契約終止前6個月之平均工資為35,010元，為被告所
      不爭執，按其工作年資計算得請求之資遣費為53,633元【
      計算式：35,010×｛3＋〔（23/30）÷12〕｝×1/2＝53,633，元以
      下四捨五入】，扣除被告已給付之53,488元（見本院卷㈠
      第315頁），被告尚應給付445元（計算式：53,633－53,48
      8＝445）。
　　⒌預告期間工資：
　　　查乙○○之工作年資為3年23日，已如前述，被告應於30日
      前預告終止勞動契約而未為之，故乙○○請求被告給付30日
      預告期間之工資33,600元，自屬有據，應予准許。
　　⒍特別休假未休工資：
　　　按年度可休特別休假時數，得參考下列方式比例計給之：
      部分工時勞工工作年資滿6個月以上未滿1年者，自受僱當
      日起算，6個月正常工作時間占全時勞工6個月正常工作時
      間之比例；部分工時勞工工作年資滿1年以上者，以部分
      工時勞工全年正常工作時間占全時勞工全年正常工作時間
      之比例，乘以勞動基準法第38條所定特別休假日數計給。
      不足1日部分由勞雇雙方協商議定，惟不得損害勞工權益
      。但部分工時勞工每週工作日數與該事業單位之全時勞工
      相同，僅每日工作時數較短者，仍應依勞動基準法第38條
      規定給予休假日數，僱用部分時間工作勞工應行注意事項
      第6條第3項第3款定有明文。查乙○○自107年10月5日起至1
      09年1月10日止，係屬部分工時勞工，被告於發放110年3
      月份薪資時已發給2日特別休假未休工資，有被告提出之
      工資清冊在卷可稽（見本院卷㈠第315頁），乙○○未能舉證
      尚有其他特別休假未休日數，被告未給付，則其所為之請
      求，自無足採。
　　⒎110年3月份健保費：
　　　查乙○○自110年3月30日起至110年4月1日止仍受僱於被告
      ，已如前述，惟被告於110年3月29日將乙○○之健保轉出，
      致乙○○於110年3月需另以第六類身分投保，繳納健保費82
      6元。若被告有為乙○○投保健保，乙○○之投保級距為34,80
      0元，依公、民營事業、機構及有一定雇主之受僱者健保
      費負擔金額表，乙○○本應支出之每月健保自行負擔額為54
      0元，則扣除乙○○應負擔之金額後，乙○○所受健保費用之
      損失應為286元（計算式：826－540＝286）。
　　⒏激勵獎金：
      查被告自承係因乙○○遭資遣而不發給激勵獎金（見本院卷
      ㈡第64至65頁），衡諸被告為其經營考量，設定上開得領
      取激勵獎金之條件，非與勞動契約經濟目的達成間毫無關
      聯，自應加以尊重。是乙○○請求被告給付激勵獎金3,000
      元，亦非有據。　
　　⒐綜上，乙○○合計得請求金額為37,691元（計算式：3,360＋4
      45＋33,600＋286＝37,691元）。
四、綜上所述，原告請求㈠被告應給付甲○○189,458元，及自民事
    補充理由㈨狀繕本送達翌日即111年5月18日起至清償日止，
    按週年利率百分之5計算之利息。㈡被告應給付乙○○37,691元
    ，及自起訴狀繕本送達翌日即110年10月23日（見本院卷㈠第
    155頁）起至清償日止，按週年利率百分之5計算之利息。㈢
    被告應提繳209元至乙○○之勞退專戶，為有理由，應予准許
    。逾此範圍之請求，為無理由，應予駁回。
五、本件係就勞工之給付請求，為雇主敗訴之判決，依勞動事件
    法第44條第1項規定，應依職權宣告假執行，並依同條第2項
    規定，職權宣告被告預供擔保後，得免為假執行。
六、本件事證已臻明確，兩造其餘攻擊防禦方法及證據，核與判
    決之結果不生影響，爰不一一論列，併此敘明。
七、訴訟費用負擔之依據：民事訴訟法第79條、第85條第1項但
    書。
中　　華　　民　　國　　111 　年　　8 　　月　　16　　日
                  勞動法庭    法  官  董惠平
正本係照原本作成。
如對本判決上訴，須於判決送達後20日內向本院提出上訴狀。如
委任律師提起上訴者，應一併繳納上訴審裁判費。
中　　華　　民　　國　　111 　年　　8 　　月　　16　　日
                              書記官  劉雅玲